臺灣板橋地方法院民事判決　　　　96年度小上字第36號
上　訴　人　丙○○
被上訴人　　聯邦商業銀行股份有限公司
法定代理人　乙○○
訴訟代理人　甲○○
上列當事人間因請求清償債務事件，上訴人對於中華民國96年4
月13日本院三重簡易庭96年度重小字第244 號第一審判決提起上
訴，經本院於96年8月15日言詞辯論終結，判決如下：
    主      文
原判決廢棄。
被上訴人在第一審之訴駁回。
第一審訴訟費用新臺幣壹仟元、第二審訴訟費用新臺幣壹仟伍佰
元，均由被上訴人負擔。
    事實及理由
一、按對於小額程序之第一審裁判之上訴，非以其違背法令為理
    由，不得為之，民事訴訟法第436 條之24第2 項定有明文。
    所謂判決違背法令係指判決不適用法規或適用不當者而言。
    且依同法第436 條之25規定，上訴狀內應記載上訴理由，並
    表明原判決所違背之法令及其具體內容，以及依訴訟資料可
    認為原判決有違背法令之具體事實。查上訴人於上訴狀業已
    表明其向被上訴人申請之現金卡未遺失，無兩造間現金卡契
    約第10條之適用，原審適用現金卡契約第10條及經驗法則，
    並以上訴人未舉證證明現金卡遭盜用等語，洵有違誤，經核
    上訴人已具體指摘原審判決違背法令之具體內容，上訴人提
    起本件上訴，應屬合法，合先敘明。
二、被上訴人主張：上訴人於民國91年7 月12日向被上訴人申請
    現金卡使用，經被上訴人核准後發給卡號000-00-000-0000
    號之國民現金卡（下稱系爭現金卡）與密碼函（下稱系爭密
    碼函）各1 件。嗣上訴人於92年1 月13日持用系爭現金卡提
    領現金2 次，共計新臺幣（下同）25,000元，經被上訴人多
    次催討，上訴人均未清償系爭現金卡債務，並以系爭現金卡
    遭盜用抗辯。然查上訴人從未曾掛失系爭現金卡，密碼函亦
    由上訴人保管，且系爭現金卡之密碼乃由電腦隨機亂碼編制
    ，再密封交付予上訴人，被上訴人亦無從得知密碼，被上訴
    人交付現金卡與密碼函予客戶時，其使用手冊中均建議客戶
    變更密碼，縱令他人竊得密碼，亦不致遭盜領。依上訴人之
    年齡及社會生活經驗，當知不變更密碼而將卡片棄置抽屜，
    遭人提領之風險提高，上訴人未盡善良管理人之保管義務，
    上訴人抗辯其自始至終均持有系爭現金卡下遭人提領，應就
    此變態事實負舉證責任，且被上訴人並無過失，自不得要求
    被上訴人負擔此風險。爰依現金卡之法律關係，請求上訴人
    現金卡款25,000元及手續費2 百元暨遲延利息等語（被上訴
    人於原審聲明：上訴人應給付被上訴人25,200元及其中本金
    25,000元自92年1 月13日起至92年2 月12日止，按年息18.2
    5%計算之利息，暨自92年2 月13日起至清償日止，按年息20
    % 計算之遲延利息。原審如數判決，上訴人聲明不服提起上
    訴。）。併為答辯聲明：駁回上訴。
三、上訴人以：被上訴人於94年於鈞院三重簡易庭曾以94年度重
    小字第2339號（以下稱前訴訟）向上訴人請求給付系爭現金
    卡款，惟經上訴人提出未曾開啟之系爭密碼函，被上訴人自
    知理虧隨即當庭撤回起訴，致上訴人不疑有他而將密碼函交
    付予被上訴人。詎被上訴人再提起本件訴訟，顯屬無據。況
    上訴人係應公司要求申請系爭現金卡作提款卡之用，故均將
    系爭現金卡及密碼函放置於於抽屜內，雖未遺失然亦未曾使
    用。況系爭密碼函確未開啟，經上訴人當庭交付予被上訴人
    ，被上訴人始撤回前訴訟，事隔一年，被上訴人竟以密碼函
    破損為由再提起本件訴訟，實屬無據。原審判決以系爭現金
    卡契約書第10條第1 項第1 款約定為不利上訴人之認定，惟
    該款約定係適用於現金卡遺失遭竊之情形，本件系爭現金卡
    既未遺失，自無該款之適用，又該條款係屬定型化契約條款
    ，對消費者不公平，應作有利消費者之解釋等語，資為抗辯
    。併為聲明：(一)原判決廢棄。(二)被上訴人在第一審之訴駁回
    。
四、兩造於本院96年7 月10日言詞辯論期日依民事訴訟法第271
    條之1 準用第270 條之1 第1 項第3 款規定，協議簡化爭點
    ，其協議不爭執及爭執之事項如下（見本院卷第37頁至第38
    頁）：
  (一)兩造不爭執之事項：
    1.上訴人於91年7 月12日向被上訴人申請現金卡使用，經被
      上訴人核發卡號000-00-000-0000 號現金卡1 張（即系爭
      現金卡），被上訴人提出現金卡申請書影本1 紙為真正（
      見原審卷第8頁）。
    2.系爭現金卡於92年1 月13日跨行提款動用25,000元，被上
      訴人提出之存摺存款明細表影本1 紙為真正（見原審卷第
      9 頁）。
    3.上訴人提出之報案三聯單、考勤表影本為真正（見原審卷
      第26、31頁）。
    4.上訴人於本院三重簡易庭94年度重小字第1339號清償債務
      事件中（即前訴訟），當庭交還被上訴人系爭現金卡1 張
      、密碼函原本及考勤表原本各1 件後，由被上訴人撤回94
      年度重小字第1339號起訴。
    5.本件訴訟標的法律關係：現金卡契約第6條。
  (二)兩造爭執之事項：
    1.系爭現金卡於92年1 月13日跨行提款動用25,000元是否遭
      他人盜用？被上訴人得否請求上訴人清償系爭現金卡款？
五、被上訴人主張上訴人於91年7 月12日向被上訴人申請現金卡
    使用，經被上訴人核發卡號000-00-000-0000 號之系爭現金
    卡1 張，嗣系爭現金卡於92年1 月13日跨行提款動用25,000
    元，經被上訴人通知上訴人繳納現金卡款，上訴人於92年2
    月27日向桃園縣警察局桃園分局報案，有被上訴人提出之現
    金卡申請書、存摺存款明細表各1 紙在卷可憑，並有上訴人
    提出之報案三聯單、考勤表影本各1 件為證，自堪信為真實
    。
六、經查系爭現金卡契約第10條第2 項第2 款固約定：「本行受
    理掛失止付手續後，提領現款及轉帳者，於貴行受理掛失止
    付電腦登記完成時起，被冒用後遭取款或轉帳之損失概由貴
    行負擔」、第10條第4 項中段約定：「立約人依規辦理掛失
    止付前已被人冒領，如提示之憑證及密碼為真正前開撥款、
    付款仍發生借貸或清償之效力」，有被上訴人提出之系爭現
    金卡約定條款影本1 件在卷可按（見原審卷第15頁），惟查
    依系爭現金卡契約第10條第1 項之約定：「立約人之國民現
    金卡如有遺失、被竊、被盜、被搶、詐取或其他遭持卡人以
    外第三人占有之情形（以下簡稱遺失或被竊等情形），立約
    人應即於營業時間內憑身分證、存摺及原留印鑑親自向　貴
    行辦理書面掛失手續或利用電話或向　貴行辦理掛失。立約
    人如以電話掛失時，　貴行對掛失人身份之真偽，不負認定
    之責，立約人對此絕無異議；如　貴行認有必要時，應於受
    理掛失手續起十日內通知立約人，立約人即應於通知日起三
    日內向警察機關報案並副知　貴行或以書面補行通知本行，
    並依　貴行規定，不論補發與否，每卡須繳納掛失手續費新
    臺幣壹仟元整。」，是依系爭現金卡契約第10條第1 項之約
    定，該條於現金卡因遺失、被竊、被盜、被搶、詐取或其他
    原因致持卡人喪失現金卡占有時，始有適用，本件被上訴人
    核發予上訴人之系爭現金卡，上訴人既從未因遺失、被竊、
    被盜、被搶、詐取或其他原因而喪失系爭現金卡之占有，自
    無系爭現金卡契約第10條第2 項第2 款或第4 項之適用。故
    被上訴人主張依系爭現金卡契約第10條第2 項第2 款及第4
    項之規定，應由上訴人負清償系爭現金卡款之義務，尚屬無
    據。
七、次按金融機構發給現金卡申請人現金卡，由金融機構給予持
    卡人一定之信用額度，供持卡人持用現金卡向金融機構自動
    提款機提領現金以供使用，待約定期間屆至時返還予金融機
    構，且持卡人於金融機構核發現金卡時，由金融機構交付密
    封之密碼函，持卡人須開卡後始得以密碼函內載之密碼持向
    金融機構自動提款機提領現金，持卡人既委任金融機構授予
    信用額度，其性質上屬委任及消費借貸契約之混合契約，持
    卡人須開卡並於自動提款機輸入密碼，作為其請求金融機構
    處理授信事務之指示，若持卡人並無此項委任金融機構授予
    信用之指示，金融機構即不得請求持卡人給付因處理委任事
    務支出之現金卡款。
八、經查被上訴人主張上訴人於92年1 月13日持系爭現金卡跨行
    提款25,000元，固據被上訴人提出存摺存款明細表影本1 紙
    、存戶事故查詢單影本1 紙、現金貸款融資查詢表影本1 紙
    為證。然查上訴人從未曾開啟系爭現金卡，系爭現金卡係由
    被上訴人整批開啟卡片，此觀被上訴人提出之存戶事故查詢
    單之記載即明（見原審卷第10頁）。再查上訴人主張其從未
    曾開啟系爭密碼函，並於被上訴人前訴訟請求上訴人給付現
    金卡款時，當庭將系爭密碼函、系爭現金卡及出勤表原本各
    1 件交付予被上訴人，經被上訴人於95年2 月17日當庭撤回
    前訴訟之起訴（見本院94年度重小字第2339號卷第34頁），
    而被上訴人至96年1 月9 日再提起本件訴訟，時隔近1 年，
    系爭密碼函均在被上訴人之保管占有人，自應由被上訴人就
    其於前訴訟收受系爭密碼函時即有破損之事實負舉證責任。
    被上訴人雖主張系爭密碼函背面已有破損處，且被上訴人訴
    訟代理人甲○○於前訴訟言詞辯論期日終結後，隨即於法庭
    外告知上訴人，上訴人沒有反應，僅表示可能放在抽屜過久
    （見原審卷第11頁反面、本院卷第36頁），惟上訴人已否認
    被上訴人訴訟代理人曾於前訴訟撤回後在法庭外告知系爭密
    碼函有破損之事實（見本院卷第37頁），被上訴人復未能舉
    證證明系爭密碼函於上訴人交付時即有破損，自不得以被上
    訴人事後提出已破損之系爭密碼函，認係上訴人所拆封。況
    系爭密碼函內外側均經被上訴人印有不透光印花及反黑處理
    ，以防止他人透光讀取系爭密碼函內載之密碼，亦有被上訴
    人提出系爭密碼函原本1 件在卷足稽（見原審卷第11頁），
    上訴人當無可能得知系爭密碼函內所載之密碼，上訴人既未
    開啟系爭現金卡，復未拆封系爭密碼函，自難認上訴人有委
    任上訴人處理授予信用事務之指示，被上訴人自不得請求上
    訴人給付系爭現金卡款。
九、綜上所述，上訴人雖申請系爭現金卡，惟並未開啟卡片，而
    係由被上訴人代為整批開卡，且上訴人亦未曾拆封被上訴人
    交付之系爭密碼函，自難認上訴人有動用系爭現金卡之事實
    ，從而，被上訴人依據系爭現金卡契約之法律關係，請求上
    訴人給付系爭現金卡款25,000元及手續費2 百元，暨其中25
    ,000 元 之遲延利息，為無理由，不應准許。乃原審為不利
    上訴人之認定，判命其向被上訴人給付，容有未洽，上訴意
    旨就此部分指摘原判決不當，求予廢棄改判，為有理由，爰
    由本院就此部分廢棄，改判如主文第2項所示。
十、因本案事證已臻明確，兩造其餘主張、陳述及所提之證據暨
    攻擊防禦方法，經本院審酌後，認與本案判斷結果無影響，
    均毋庸再予一一審酌，附此敘明。
十一、本件第一審裁判費1,000 元、第二審裁判費1,500 元，應
      由被上訴人負擔，爰確定如主文第二項所示。
十二、據上論結，本件上訴人之上訴為有理由，依民事訴訟法第
      436 條之1 第3 項、第450 條、第78條，判決如主文。
中　　華　　民　　國　　96　　年　　8 　　月　　29　　日
                  民事第一庭    審判長法　官　李世貴
                                      法　官　陳翠琪
                                      法　官　周舒雁
以上正本證明與原本無異
中　　華　　民　　國　　96　　年　　8 　　月　　29　　日
                                      書記官　張坤校
